---
title: '選賢與能或選錢與能'
author: "劉佳欣 Rafe C. H. Liu "
output:
  html_document:
    css: styles.css
    fig_height: 8
    fig_width: 12
    theme: spacelab
    toc: true
    toc_float: 
      collapsed: false
      smooth_scroll: true
editor_options: 
  chunk_output_type: console
---

```{r setup, include=FALSE}
knitr::opts_chunk$set(echo = FALSE, warning = FALSE)

library(dplyr)
library(reshape2)
library(ggplot2)
library(plotly)
library(shiny)

## dataset #############################################################

# 候選人基本資料
candidate <- read.csv('data/pc.csv', stringsAsFactors = FALSE) %>% 
  mutate(county = factor(county, 
                         levels =  c("臺北市","新北市","桃園市","臺中市","臺南市","高雄市",
                                     "基隆市","新竹市","嘉義市","新竹縣","苗栗縣","彰化縣",
                                     "南投縣","雲林縣","嘉義縣","屏東縣","宜蘭縣","花蓮縣",
                                     "臺東縣","澎湖縣","連江縣","金門縣" )),
         elected = factor(elected,
                          levels = c(TRUE, FALSE),
                          labels = c('當選', '落選')))

# 2014 各區基本資料
zoneInfo <- read.csv('data/zoneInfo.csv', stringsAsFactors = FALSE)


dat <- merge(
  # 2014 縣市議員選舉基本資料
  zoneInfo %>% 
    group_by(county) %>%
    summarise(seats = sum(seats, na.rm = TRUE),
              pool = sum(pool, na.rm = TRUE),
              voters = sum(voters, na.rm = TRUE),
              valid = sum(valid, na.rm = TRUE),
              invalid = sum(invalid, na.rm = TRUE)),
  merge(
    # 候選人資訊
    candidate %>%
      group_by(county) %>%
      summarise(candidate_nm = n_distinct(candidate_id),
                pc_info = sum(ifelse(!is.na(pc.in_total), 1, 0), na.rm = TRUE),
                pc_inequality = sum(ifelse(!is.na(pc.in_total), pc.balance < 0, NA), na.rm = TRUE),
                pc_votes = sum(ifelse(!is.na(pc.in_total), votes, 0), na.rm = TRUE),
                votes = sum(votes, na.rm = TRUE)
      ),
    # 候選人政治獻金資訊
    candidate %>%
      select(county, colnames(candidate)[grepl('pc', colnames(candidate))]) %>%
      group_by(county) %>%
      summarise_all(function(x) sum(as.numeric(x), na.rm = TRUE)),
    by = 'county', all = TRUE
  ),
  by = 'county', all = TRUE
) %>% mutate(county = factor(county, 
                             levels =  c("臺北市","新北市","桃園市","臺中市","臺南市","高雄市",
                                         "基隆市","新竹市","嘉義市","新竹縣","苗栗縣","彰化縣",
                                         "南投縣","雲林縣","嘉義縣","屏東縣","宜蘭縣","花蓮縣",
                                         "臺東縣","澎湖縣","連江縣","金門縣" )
))

theme_pc <- function(){
  theme(
    axis.title.x = element_blank(),
    axis.title.y = element_blank(),
    axis.text.x = element_blank(), 
    # panel.border = element_blank(),
    # panel.grid = element_blank(),
    axis.ticks = element_blank(),
    plot.title = element_text(size=14, face="bold"), 
    plot.margin = margin(t = 1, r = 1, b = 1, l = 1, unit = 'cm'),
    legend.title = element_blank()
  )
}

options(scipen = 999)

```


# 何謂政治獻金
- [一場選舉開銷燒掉7座小巨蛋！用錢買的台式民主 / 天下雜誌652期 / 林倖妃 / 2018-07-16](https://www.cw.com.tw/article/article.action?id=5091061)
- 「選舉費用太高，是台灣政治敗壞的開始，也整垮整個政商關係，」柯文哲說。

## 2014 年各縣市議員選舉花費

```{r}
dat %>%
  select(county, pc.in_total, pc.out_total, pc.balance) %>%
  arrange(desc(pc.in_total)) %>%
  DT::datatable(options = list(pageLength = 50, scrollY =  1000, paging = FALSE, searching = FALSE))


p <- dat %>%
  select(county, pc.in_total, pc.out_total, pc.balance, pc_info, candidate_nm) %>%
  mutate(
    county = factor(county, 
                    levels = dat$county[order(dat$pc.out_total, decreasing = FALSE)]),
    perc = round(pc_info/candidate_nm*100, digit = 2)) %>%
  ggplot(aes(x = county, 
             y = pc.out_total/10000, 
             fill = county,
             text = sprintf('%s <br>參選人數: %s<br>申報人數: %s (%s %%)<br>總金額: %s', 
                            county, candidate_nm, pc_info, perc, pc.out_total/10000))) +
  geom_bar(stat = 'identity') +
  coord_flip() +
  scale_x_discrete(limits = rev(levels(dat$county))) +
  xlab("縣市") + ylab("支出總額(萬元)") +
  theme(plot.margin = margin(t = 10, r = 10, b = 10, l = 20),
        legend.title = element_blank(),
        legend.position = "none"
  )

p <- ggplotly(p, tooltip = "text") %>%
  layout(font = list(family = "微軟正黑體")) 

# fix plot_ly bar chart issue
for (i in 1:length(p$x$data)){
  p$x$data[[i]]$text <- c(p$x$data[[i]]$text, "") 
}

p
```

### 議員政治獻金比較

```{r}
p <- candidate %>% 
  filter(!is.na(pc.balance)) %>%
  ggplot(aes(county, pc.in_total,
             text = sprintf("%s, %s, %s <br>%s%s <br>收入: %s <br>支出: %s <br>盈餘: %s <br>得票數: %s <br>每票取得成本: %s", 
                            name, party, elected, county, district, pc.in_total, pc.out_total, pc.balance, votes, round(pc.out_total/votes, digits = 2)))) +
  geom_boxplot(outlier.shape = NA, width=1) +  # NO OUTLIERS
  geom_jitter(aes(colour= elected), width = 0.2, size = 0.8) +
  scale_color_manual(values = c("#00BFC4", "#F8766D")) +
  theme(plot.title = element_text(size=14, face="bold"),
        plot.margin = margin(t = 1, r = 1, b = 1, l = 1, unit = "cm"),
        legend.title = element_blank()
  )
p <- ggplotly(p, tooltip = "text") %>%
  layout(title="2014 年議員候選人政治獻金分佈",
         font=list(family = "微軟正黑體"))
p$x$data[[1]]$marker$opacity <- "0"
p


```


# 獻金來源，為什麼需限制

## 政治獻金捐贈來源
```{r}
p <- dat %>%
  select(county, colnames(candidate)[grepl('pc.in', colnames(candidate))]) %>%
  select(-pc.in_total) %>%
  melt() %>%
  group_by(county) %>%
  mutate(
    variable = factor(variable, 
                      levels = c("pc.in.in_individual", "pc.in.in_party", "pc.in.in_civil", "pc.in.in_anonymous", "pc.in.in_others","pc.in.in_profit"),
                      labels = c("個人捐贈","政黨捐贈","人民團體捐贈","匿名捐贈","其他","營利事業捐贈")
    ),
    perc = round(value/sum(value), digits = 4)) %>%
  arrange(county) %>% 
  ggplot(aes(x = county, y = perc, fill = variable,
             text = sprintf('%s <br>總金額: %s<br> 佔比: %s%%', variable, value, perc*100))) +
  geom_bar(stat = 'identity') + 
  coord_flip() + 
  scale_x_discrete(limits = rev(levels(dat$county))) +
  theme_pc()
p <- ggplotly(p, tooltip = "text")
p
```

## 捐贈上限議題相關

### 選舉經費占比 by 政黨

```{r}
p <- candidate %>% 
  mutate(
    party = factor(party, levels = c("民主進步黨","無黨籍","親民黨","臺灣團結聯盟","中華民主向日葵憲政改革聯盟","臺灣建國黨","人民民主陣線","樹黨","無黨團結聯盟","新黨","綠黨",
                                     "中華統一促進黨","臺灣主義黨","臺灣第一民族黨","人民最大黨","華聲黨","臺灣民族黨","聯合黨","勞動黨","大道人民黨","中國國民黨"))
  ) %>%
  group_by(county, party) %>%
  summarise(candidate_nm = n_distinct(candidate_id),
            candidate_pc = sum(ifelse(is.na(pc.balance), 1, 0)),
            pc_perc = round(candidate_pc/candidate_nm*100, digits = 4),
            elected = sum(ifelse(elected == '當選', 1, 0)),
            pc.in_total = sum(pc.out_total, na.rm = TRUE),
            pc.out_total = sum(pc.out_total, na.rm = TRUE)
  ) %>% ungroup() %>%
  group_by(county) %>%
  mutate(perc = round(pc.in_total/sum(pc.in_total, na.rm = TRUE)*100, digits = 4)) %>% ungroup() %>% 
  ggplot(aes(x = county, y = perc, fill = party, 
             text = sprintf('%s <br>參選人數: %s <br>未申報政治獻金人數: %s <br>未申報率: %s %% <br>總金額: %s', party, candidate_nm, candidate_pc, pc_perc, pc.in_total))
         ) +
  geom_bar(stat = 'identity') + 
  coord_flip() + 
  scale_x_discrete(limits = rev(levels(dat$county))) +
  scale_fill_manual(values = c(RColorBrewer::brewer.pal(n = 8, name = "Set2"), 
                               RColorBrewer::brewer.pal(n = 5, name = "Set3"), 
                               "#8DD3C7", "#FFFFB3", "#BEBADA", "#FB8072", "#FDB462", "#FCCDE5", "#B3DE69", "#80B1D3"))
p <- ggplotly(p, tooltip = "text")
p

```

### 政黨捐贈 by 政黨

```{r}
p <- candidate %>% 
  mutate(
    party = factor(party, levels = c("民主進步黨","無黨籍","親民黨","臺灣團結聯盟","中華民主向日葵憲政改革聯盟","臺灣建國黨","人民民主陣線","樹黨","無黨團結聯盟","新黨","綠黨",
                                     "中華統一促進黨","臺灣主義黨","臺灣第一民族黨","人民最大黨","華聲黨","臺灣民族黨","聯合黨","勞動黨","大道人民黨","中國國民黨"))
  ) %>%
  group_by(county, party) %>%
  summarise(candidate_nm = n_distinct(candidate_id),
            candidate_pc = sum(ifelse(is.na(pc.balance), 1, 0)),
            pc_perc = round(candidate_pc/candidate_nm*100, digits = 4),
            elected = sum(ifelse(elected == '當選', 1, 0)),
            pc.in_total = sum(pc.out_total, na.rm = TRUE),
            pc.out_total = sum(pc.out_total, na.rm = TRUE),
            pc.in.in_party = sum(pc.in.in_party, na.rm = TRUE)
  ) %>%
  filter(pc.in.in_party != 0) %>%
  ggplot(aes(x = '', y = pc.in.in_party/10000, fill = party,
             text = sprintf('%s <br>參選人數: %s<br>總金額: %s', party, candidate_nm, pc.in.in_party))) +
  geom_bar(stat = 'identity', position = 'dodge') +
  facet_wrap(~county, ncol = 6, scales="free_x") +
  xlab("政黨") + ylab("捐贈總額(萬元)") +
  theme(plot.margin = margin(t = 10, r = 10, b = 10, l = 20),
        legend.title = element_blank(),
        legend.position = "none"
  )

p <- ggplotly(p, tooltip = "text") %>%
  layout(font = list(family = "微軟正黑體")) 

# fix plot_ly bar chart issue
for (i in 1:length(p$x$data)){
  p$x$data[[i]]$text <- c(p$x$data[[i]]$text, "") 
}

p

```


### 企業捐贈 by 政黨

```{r}
p <- candidate %>% 
  mutate(
    party = factor(party, levels = c("民主進步黨","無黨籍","親民黨","臺灣團結聯盟","中華民主向日葵憲政改革聯盟","臺灣建國黨","人民民主陣線","樹黨","無黨團結聯盟","新黨","綠黨",
                                     "中華統一促進黨","臺灣主義黨","臺灣第一民族黨","人民最大黨","華聲黨","臺灣民族黨","聯合黨","勞動黨","大道人民黨","中國國民黨"))
  ) %>%
  group_by(county, party) %>%
  summarise(candidate_nm = n_distinct(candidate_id),
            candidate_pc = sum(ifelse(is.na(pc.balance), 1, 0)),
            pc_perc = round(candidate_pc/candidate_nm*100, digits = 4),
            elected = sum(ifelse(elected == '當選', 1, 0)),
            pc.in_total = sum(pc.out_total, na.rm = TRUE),
            pc.out_total = sum(pc.out_total, na.rm = TRUE),
            pc.in.in_party = sum(pc.in.in_party, na.rm = TRUE),
            pc.in.in_profit = sum(pc.in.in_profit, na.rm = TRUE)
  ) %>%
  filter(pc.in.in_party != 0) %>%
  ggplot(aes(x = '', y = pc.in.in_profit/10000, fill = party,
             text = sprintf('%s <br>參選人數: %s<br>總金額: %s', party, candidate_nm, pc.in.in_profit))) +
  geom_bar(stat = 'identity', position = 'dodge') +
  facet_wrap(~county, ncol = 6, scales="free_x") +
  xlab("政黨") + ylab("捐贈總額(萬元)") +
  theme(plot.margin = margin(t = 10, r = 10, b = 10, l = 20),
        legend.title = element_blank(),
        legend.position = "none"
  )

p <- ggplotly(p, tooltip = "text") %>%
  layout(font = list(family = "微軟正黑體")) 

# fix plot_ly bar chart issue
for (i in 1:length(p$x$data)){
  p$x$data[[i]]$text <- c(p$x$data[[i]]$text, "") 
}

p

```


# 獻金使用類別
- 資料顆粒過大
- 乖寶寶

```{r}
p <- dat %>%
  select(county, colnames(candidate)[grepl('pc.out', colnames(candidate))]) %>%
  select(-pc.out_total) %>%
  melt() %>%
  group_by(county) %>%
  mutate(
    variable = factor(variable, 
                      levels = c("pc.out.out_propagate","pc.out.out_personnel","pc.out.out_return","pc.out.out_campaign_vehicle","pc.out.out_rally",
                                 "pc.out.out_campaign_office","pc.out.out_travel","pc.out.out_exchequer","pc.out.out_public_relation","pc.out.out_miscellaneous"
                                 ),
                      labels = c("宣傳","人事費用","返還捐贈","租用宣傳車輛","集會","租用競選辦事處","交通旅運","繳庫","公共關係費","雜支")
    ),
    perc = round(value/sum(value), digits = 4)) %>%
  arrange(county) %>% 
  ggplot(aes(x = county, y = perc, fill = variable,
             text = sprintf('%s <br>總金額: %s<br> 佔比: %s%%', variable, value, perc*100))
             ) +
  geom_bar(stat = 'identity') + 
  coord_flip() + 
  scale_x_discrete(limits = rev(levels(dat$county))) +
  theme_pc()
p <- ggplotly(p, tooltip = "text")
p

```

# 滕餘


## 各縣市議員比較
- 虧很大為什麼還要選
```{r}
## pc.balance
p <- candidate %>% 
  filter(!is.na(pc.balance)) %>%
  ggplot(aes(county, pc.balance, 
             text = sprintf("%s, %s, %s <br>%s%s <br>收入: %s <br>支出: %s <br>盈餘: %s <br>得票數: %s <br>每票取得成本: %s",
                            name, party, elected, county, district, pc.in_total, pc.out_total, pc.balance, votes, round(pc.out_total/votes, digits = 2)))) +
  geom_boxplot(outlier.shape = NA, width=1) +  # NO OUTLIERS
  geom_jitter(aes(colour = elected), width = 0.2, size = 0.8) +
  scale_color_manual(values = c("#00BFC4", "#F8766D")) +
  theme(plot.title = element_text(size=14, face="bold"),
        plot.margin = margin(t = 1, r = 1, b = 1, l = 1, unit = "cm"),
        legend.title = element_blank()
        )
p <- ggplotly(p, tooltip = "text") %>%
  layout(title="2014 年議員候選人政治獻金滕餘分佈",
         font=list(family = "微軟正黑體"))
p$x$data[[1]]$marker$opacity <- "0"
p
```


## 議員受贈支出全都露
- 下圖比較各縣市議員參選人之支出總額與受贈總額關係
    - 其中，X 軸為支出總額(萬元)，Y 軸為受贈總額(萬元)
    - 圖左下資料點，表示支出總額與受贈總額越小，越往右上則支出總額與受贈總額越高
    - 45 度趨勢線 (斜率為 1)可表示支出總額與受贈總額之比值，在線上之資料點表支出與受贈平衡，在趨勢線下之資料點即為支出 > 受贈之參選人
    
- 透過散點圖 (Point Plot) 不僅可表示兩變數間關係，亦可直接觀察臨群值 (Outlier)，找出與眾不同的資料點
    - [時力公開涉案名單批：地方黑金大復辟](https://tw.news.yahoo.com/%E6%99%82%E5%8A%9B-%E6%B6%89%E6%A1%88-%E5%90%8D%E5%96%AE-%E7%B6%B2%E5%8F%8B%E8%B3%AA%E7%96%91%E8%AA%8D%E5%AE%9A%E6%A8%99%E6%BA%96-023509953.html)
    

```{r}
p <- candidate %>% 
  filter(county == "新北市",
         !is.na(pc.balance)) %>%
  ggplot(aes(x = pc.out_total/10000, y = pc.in_total/10000, color = elected,
             text = sprintf("%s, %s, %s <br>%s%s <br>收入: %s <br>支出: %s <br>盈餘: %s <br>得票數: %s (%s %%)<br>2018 參選: %s", 
                            name, party, elected, county, district, pc.in_total, pc.out_total, pc.balance, votes, votes_percentage, thisyr))) +
  geom_point() + geom_abline(intercept = 0, slope = 1, colour='rgba(0,0,0,0.1)', size = 0.5) +
  xlab("支出總額(萬元)") + ylab("受贈總額(萬元)") +
  theme(plot.title = element_text(size=14, face="bold"),
        plot.margin = margin(t = 10, r = 10, b = 10, l = 10),
        legend.title = element_blank()
  )

ggplotly(p, tooltip="text") %>%
  layout(font = list(family = "微軟正黑體")) 
```

# 資料使用說明
