---
title: '選錢選前 - 參選議員要花幾多錢'
author: "chiahs"
output:
  html_document:
    css: styles.css
    theme: spacelab
    toc: false
    toc_float: 
      collapsed: false
      smooth_scroll: false
editor_options: 
  chunk_output_type: console
---

```{r setup, include=FALSE}
knitr::opts_chunk$set(echo = FALSE, message=FALSE, warning=FALSE)

library(dplyr)
library(reshape2)
library(ggplot2)
library(plotly)
library(shiny)
library(DT)
## dataset #############################################################

# 候選人基本資料
candidate <- read.csv('data/pc.csv', stringsAsFactors = FALSE) %>% 
  mutate(county = factor(county, 
                         levels =  c("臺北市","新北市","桃園市","臺中市","臺南市","高雄市",
                                     "基隆市","新竹市","嘉義市","新竹縣","苗栗縣","彰化縣",
                                     "南投縣","雲林縣","嘉義縣","屏東縣","宜蘭縣","花蓮縣",
                                     "臺東縣","澎湖縣","連江縣","金門縣" )),
         elected = factor(elected,
                          levels = c(TRUE, FALSE),
                          labels = c('當選', '落選')))

# 2014 各區基本資料
zoneInfo <- read.csv('data/zoneInfo.csv', stringsAsFactors = FALSE)


dat <- merge(
  # 2014 縣市議員選舉基本資料
  zoneInfo %>% 
    group_by(county) %>%
    summarise(seats = sum(seats, na.rm = TRUE),
              pool = sum(pool, na.rm = TRUE),
              voters = sum(voters, na.rm = TRUE),
              valid = sum(valid, na.rm = TRUE),
              invalid = sum(invalid, na.rm = TRUE)),
  merge(
    # 候選人資訊
    candidate %>%
      group_by(county) %>%
      summarise(candidate_nm = n_distinct(candidate_id),
                pc_info = sum(ifelse(!is.na(pc.in_total), 1, 0), na.rm = TRUE),
                pc_inequality = sum(ifelse(!is.na(pc.in_total), pc.balance < 0, NA), na.rm = TRUE),
                pc_votes = sum(ifelse(!is.na(pc.in_total), votes, 0), na.rm = TRUE),
                votes = sum(votes, na.rm = TRUE)
      ),
    # 候選人政治獻金資訊
    candidate %>%
      select(county, colnames(candidate)[grepl('pc', colnames(candidate))]) %>%
      group_by(county) %>%
      summarise_all(function(x) sum(as.numeric(x), na.rm = TRUE)),
    by = 'county', all = TRUE
  ),
  by = 'county', all = TRUE
) %>% mutate(county = factor(county, 
                             levels =  c("臺北市","新北市","桃園市","臺中市","臺南市","高雄市",
                                         "基隆市","新竹市","嘉義市","新竹縣","苗栗縣","彰化縣",
                                         "南投縣","雲林縣","嘉義縣","屏東縣","宜蘭縣","花蓮縣",
                                         "臺東縣","澎湖縣","連江縣","金門縣" )
))

theme_pc <- function(){
  theme(
    axis.title.x = element_blank(),
    axis.title.y = element_blank(),
    axis.text.x = element_blank(), 
    # panel.border = element_blank(),
    # panel.grid = element_blank(),
    axis.ticks = element_blank(),
    plot.title = element_text(size=14, face="bold"), 
    plot.margin = margin(t = 1, r = 1, b = 1, l = 1, unit = 'cm'),
    legend.title = element_blank()
  )
}

options(scipen = 999)

nms <- levels(candidate$county)

```


## 選錢選前？

選戰花費鉅資，四年一度選舉年，選舉費用的探討總是不乏熱門新聞版面，根據天下雜誌報導，一場地方選舉經費至少就需 348 億元[(註1)](https://www.cw.com.tw/article/article.action?id=5091061)。而對於候選人，除了賣房籌措選舉經費，政治獻金更是不可或缺的經費來源之一[(註2)](https://www.mirrormedia.mg/projects/political-contribution/#/)。雖陽光法案對於政治獻金或者經費有相關規定，一切依法、透明，候選人如何 smart 選舉[(註3)](https://buzzorange.com/2018/07/05/smart-yao-spents-zero-to-run-election/)，仍是選舉前不可不關注的焦點。

統計本屆政黨提名議員參選人，約有七成左右為連任、回鍋參選人[(註4)](https://www.facebook.com/50d50v/photos/pcb.2024364127788540/2024364087788544/?type=3&theater)，本次專案取得 [投票指南](https://councils.g0v.tw/) 網站[公開資料庫(2018.09)](https://github.com/g0v/councilor-voter-guide/blob/master/voter_guide/local_db.dump)，爬梳 2014 年各縣市議員參選人政治獻金申報資料，希望藉由圖表探索，了解政治獻金來源、使用與參選人間的關係。


## 2014 年各縣市議員選舉花費

比較六都議員選舉申報狀況：

- 申報率 (申報人數/參選人數) 則以臺南市為最高 (96.55%)，桃園市為最低 (91.12%)
- 政治獻金捐贈與支出，則皆以臺北市居冠
- 選後經費謄餘部分，六都中僅有臺北市為正，新北市入不敷出情形最為嚴重，約 8,500 萬缺口

<br>
```{r}
dat %>%
  select(county, pc.in_total, pc.out_total, pc.balance, candidate_nm, pc_info) %>%
  mutate(perc = round(pc_info/candidate_nm, digit = 4)) %>%
  arrange(desc(pc.in_total)) %>%
  select(county, candidate_nm, pc_info, perc, pc.in_total, pc.out_total, pc.balance) %>%
  datatable(
    colnames=c("縣市名稱", "參選人數", "申報人數", "申報率","捐贈總額", "支出總額", "謄餘總額"),
    options = list(pageLength = 25, scrollY = 500, paging = FALSE, searching = FALSE)) %>%
  formatStyle(columns = 1:7, fontSize = '14px') %>%
  formatStyle(columns = 1, textAlign = 'center') %>%
  formatStyle(0, target= 'row', lineHeight='70%') %>%
  formatPercentage(4, digits = 2) %>%
  formatCurrency(5:7, currency = '', digits = 0)
```

## 政治獻金捐贈來源

陽光法案中，對於政治獻金來源與金額均有明確規範

- 各縣市皆以個人捐贈為主要來源
- 惟連江縣，其政黨捐贈為最大宗，佔申報政治獻金 72.34%
    - 今年修正之「政治獻金法」，對政黨捐贈之政治獻金做出限制，以避免大小黨因財力不均，產生不公平競爭的現象[(註5)](https://tw.news.yahoo.com/%E6%94%BF%E6%B2%BB%E7%8D%BB%E9%87%91%E6%B3%95%E4%B8%89%E8%AE%80-%E6%94%BF%E9%BB%A8%E6%8D%90%E5%8A%A9%E5%85%B6%E5%8F%83%E9%81%B8%E4%BA%BA%E6%9C%89%E4%B8%8A%E9%99%90-105800063.html)。
- 營利事業捐贈項目則是另一個需被關注的議題，以宜蘭縣占比 42.16% 為最高，桃園及臺北市次之
    - 正常企業捐助政治獻金，除可提高政治參與外，政府也予以補助優惠鼓勵
    - 不正常的捐贈，常使政客及政黨淪為企業私下掠取公共財資源的工具[(註6)](https://www.mirrormedia.mg/story/political-contribution003/)

```{r fig.height=6, fig.width=12}
p <- dat %>%
  select(county, colnames(candidate)[grepl('pc.in', colnames(candidate))]) %>%
  select(-pc.in_total) %>%
  melt() %>%
  group_by(county) %>%
  mutate(
    variable = factor(variable, 
                      levels = c("pc.in.in_individual", "pc.in.in_party", "pc.in.in_civil", "pc.in.in_anonymous", "pc.in.in_others","pc.in.in_profit"),
                      labels = c("個人捐贈","政黨捐贈","人民團體捐贈","匿名捐贈","其他","營利事業捐贈")
    ),
    perc = round(value/sum(value), digits = 4)) %>%
  arrange(county) %>% 
  ggplot(aes(x = county, y = perc, fill = variable,
             text = sprintf('%s <br>總金額: %s<br> 佔比: %s%%', variable, value, perc*100))) +
  geom_bar(stat = 'identity') + 
  coord_flip() + 
  scale_x_discrete(limits = rev(levels(dat$county))) +
  theme_pc()
p <- ggplotly(p, tooltip = "text")
p
```

## 政治獻金使用

透過政治獻金使用，可檢視是否有不正當的利益輸送，避免參選人左手轉右手之情形發生

- 然 2014 年政治獻金資料僅提供大類別查詢，難以深入分析，且若要得知詳細捐贈資料，必須親自到監察院申請查閱書面資料
- 五月通過的政治獻金法則明定，今年參選人會計報告書，必須明年八月上網公開[(註7)](http://news.ltn.com.tw/news/focus/paper/1228059)
- 現有政治獻金使用資料顯示，宣傳為占比最高之費用，連江縣以公共關係費為占比最高，但金額與六都相較，則顯得小巫見大巫

```{r fig.height=6, fig.width=12}
p <- dat %>%
  select(county, colnames(candidate)[grepl('pc.out', colnames(candidate))]) %>%
  select(-pc.out_total) %>%
  melt() %>%
  group_by(county) %>%
  mutate(
    variable = factor(variable, 
                      levels = c("pc.out.out_propagate","pc.out.out_personnel","pc.out.out_return","pc.out.out_campaign_vehicle","pc.out.out_rally",
                                 "pc.out.out_campaign_office","pc.out.out_travel","pc.out.out_exchequer","pc.out.out_public_relation","pc.out.out_miscellaneous"
                                 ),
                      labels = c("宣傳","人事費用","返還捐贈","租用宣傳車輛","集會","租用競選辦事處","交通旅運","繳庫","公共關係費","雜支")
    ),
    perc = round(value/sum(value), digits = 4)) %>%
  arrange(county) %>% 
  ggplot(aes(x = county, y = perc, fill = variable,
             text = sprintf('%s <br>總金額: %s<br> 佔比: %s%%', variable, value, perc*100))
             ) +
  geom_bar(stat = 'identity') + 
  coord_flip() + 
  scale_x_discrete(limits = rev(levels(dat$county))) +
  theme_pc()
p <- ggplotly(p, tooltip = "text")
p

```


## 縣市議員政治獻金比較

下圖將 2014 年各縣市議員參選人受贈金額，以箱形圖 (Box Plot) 進行呈現：

- 箱形圖不僅能顯示出一組數據的最大值、最小值、中位數、及上下四分位數，也能清楚展現離群值 (outlier)
- 由圖中可知，政治獻金受贈總額差距極大，以臺北市參選人之中位數為最高 ($522,8089)，所有參選人之最高值約為 2,500 萬元。
- 再以顏色區分當選、落選狀態，落選參選人皆落在第一分位數下，選舉所需不貲狀態由此可見一斑

```{r fig.height=8, fig.width=12}
p <- candidate %>% 
  filter(!is.na(pc.balance)) %>%
  ggplot(aes(county, pc.in_total/10000,
             text = sprintf("%s, %s, %s <br>%s%s <br>受贈: %s <br>支出: %s <br>謄餘: %s <br>得票數: %s <br>每票取得成本: %s", 
                            name, party, elected, county, district, pc.in_total, pc.out_total, pc.balance, votes, round(pc.out_total/votes, digits = 2)))) +
  geom_boxplot(outlier.shape = NA, width=1) +  # NO OUTLIERS
  geom_jitter(aes(colour= elected), width = 0.2, size = 0.8) +
  scale_color_manual(values = c("#00BFC4", "#F8766D")) +
  xlab("政黨") + ylab("捐贈總額(萬元)") +
  theme(plot.title = element_text(size=14, face="bold"),
        plot.margin = margin(t = 1, r = 1, b = 1, l = 1, unit = "cm"),
        legend.title = element_blank()
  )
p <- ggplotly(p, tooltip = "text") %>%
  layout(font=list(family = "微軟正黑體"))
p$x$data[[1]]$marker$opacity <- "0"
p
```

## 各縣市議員謄餘比較

進一步比較政治獻金謄餘資料

- 各縣市參選人多數皆入不敷出，惟臺北市有較多謄餘為正之參選人
- 延伸閱讀資料：
    - [打選戰1500萬起跳、四年收入僅500多萬，議員怎麼「賺」回來？](https://www.cw.com.tw/article/article.action?id=5091063)
    - [[問題] 選舉要燒超多錢.為何仍有那麼多人要參選?](https://www.ptt.cc/bbs/WomenTalk/M.1525232745.A.BCC.html)

```{r fig.height=8, fig.width=12}
## pc.balance
p <- candidate %>% 
  filter(!is.na(pc.balance)) %>%
  ggplot(aes(county, pc.balance, 
             text = sprintf("%s, %s, %s <br>%s%s <br>收入: %s <br>支出: %s <br>謄餘: %s <br>得票數: %s <br>每票取得成本: %s",
                            name, party, elected, county, district, pc.in_total, pc.out_total, pc.balance, votes, round(pc.out_total/votes, digits = 2)))) +
  geom_boxplot(outlier.shape = NA, width=1) +  # NO OUTLIERS
  geom_jitter(aes(colour = elected), width = 0.2, size = 0.8) +
  scale_color_manual(values = c("#00BFC4", "#F8766D")) +
  theme(plot.title = element_text(size=14, face="bold"),
        plot.margin = margin(t = 1, r = 1, b = 1, l = 1, unit = "cm"),
        legend.title = element_blank()
        )
p <- ggplotly(p, tooltip = "text") %>%
  layout(title="2014 年議員候選人政治獻金滕餘分佈",
         font=list(family = "微軟正黑體"))
p$x$data[[1]]$marker$opacity <- "0"
p
```


## 議員受贈支出全都露

- 最後比較各縣市議員參選人之支出總額與受贈總額關係
    - 其中，X 軸為支出總額(萬元)，Y 軸為受贈總額(萬元)
    - 圖左下資料點，表示支出總額與受贈總額越小，越往右上則支出總額與受贈總額越高
    - 45 度趨勢線 (斜率為 1)可表示支出總額與受贈總額之比值，在線上之資料點表支出與受贈平衡，在趨勢線下之資料點即為支出 > 受贈之參選人
- 透過散點圖 (Point Plot) 不僅可表示兩變數間關係，亦可直接觀察臨群值 (Outlier)，找出與眾不同的資料點
    - [時力公開涉案名單批：地方黑金大復辟](https://tw.news.yahoo.com/%E6%99%82%E5%8A%9B-%E6%B6%89%E6%A1%88-%E5%90%8D%E5%96%AE-%E7%B6%B2%E5%8F%8B%E8%B3%AA%E7%96%91%E8%AA%8D%E5%AE%9A%E6%A8%99%E6%BA%96-023509953.html)
    
<br>


```{r fig.height=8, fig.width=12}

p <- candidate %>% 
  filter(!is.na(pc.balance)) %>%
  ggplot(aes(x = pc.out_total/10000, y = pc.in_total/10000, color = elected,
             text = sprintf("%s, %s, %s <br>%s%s <br>收入: %s <br>支出: %s <br>謄餘: %s <br>得票數: %s (%s %%)<br>2018 參選: %s", 
                            name, party, elected, county, district, pc.in_total, pc.out_total, pc.balance, votes, votes_percentage, thisyr))) +
  geom_point() + geom_abline(intercept = 0, slope = 1, colour='rgba(0,0,0,0.1)', size = 0.5) +
  scale_color_manual(values = c("#00BFC4", "#F8766D")) +
  xlab("支出總額(萬元)") + ylab("受贈總額(萬元)") +
  theme(plot.title = element_text(size=14, face="bold"),
        plot.margin = margin(t = 10, r = 10, b = 10, l = 10),
        legend.title = element_blank()
  )

ggplotly(p, tooltip="text") %>%
  layout(font = list(family = "微軟正黑體")) 

```


## 結語

本資料集僅為有申報政治獻金之參選人經費使用狀態，不包含黨內初選，以及其他未需申報之經費，也難怪臺北市長參選人柯文哲感慨「選舉費用太高，是台灣政治敗壞的開始，也整垮整個政商關係」。政治獻金為民主國家民眾參與政治的展現，良好的政治獻金制度，可確保政治活動公平及公正，健全民主政治發展。而政治獻金明細的透明化與公開化，除有助於全民監督，更是促進公民參與最有效方式。感謝 g0v [投票指南](https://councils.g0v.tw/) 資料庫支援！

- [政治獻金法](https://law.moj.gov.tw/LawClass/LawAll.aspx?PCode=D0020049)
- [陽光法案主題網](https://sunshine.cy.gov.tw/GipOpenWeb/wSite/ct?xItem=3126&ctNode=345&mp=2)
- [投票指南](https://councils.g0v.tw/)


